# 请教陈版关于外购专利用于内部研发能否资本化问题

提问人：tghitr 时间：2015-09-18 11:30:13
陈版，你好！ 公司外购了一批专用技术，在账面上用无形资产进行核算，这些专有技术用于公司内部研发项目，请教陈版这些外购专有技术摊销能否计入研发支出中？

回答人：chenyiwei
参考《瑞华研究 2010 ～ 2014 汇编》中的以下问题解答：
问题1-2-4（外购研发中项目以及后续研发支出的处理） 问题： 企业外购研发中项目用以继续研究，相关购买支出是否可以资本化？ 背景： A公司与B公司于 2010 年 12 月 20 日签订购买疫苗技术的协议，总价 1900 万元。约定技术资料交付 10 日内支付 800 万元；
双方合作完成生产三批临床前检验用样品及申报临床前研究资料，经中国药品生物制品检定所检定合格之日起 10 日内支付 200 万元；
转让方指导A公司在符合GMP相关要求车间内生产出叁批临床试验用样品，经中国药品生物制品检定所检定合格之日起 10 日内支付200 万元；转让方指导A公司完成临床批件中国家食品药品监督管理局指示完善的资料并全部交付A公司之日起支付 200 万元；转让方指导A公司完成符合国家药监局当时有效的《药品注册管理办法》之相关规定的申报生产资料，A公司在获得生产批件后 10 日内支付200 万元；自合同生效之日起 1 年内支付技术秘密独家转让费 300 万元。 A公司已于 2011 年初支付 800 万元，后续工作（包括专用车间的施工）正在进行中。 解答： 对于外购的非专利技术，如果其未来经济利益很可能流入企业（按照购入时的情况判断，可能性大于50%），则外购的非专利技术应当确认为一项无形资产。如果企业不打算直接使用该项非专利技术用于生产产品，而是必须进入下一步研发程序，或者需等待相关的配套生产设施完工后（或者经过监管部门批准后）才能投入生产，则该项无形资产事实上并未达到预定可使用状态，而是《国际会计准则第 38 号-无形资产》第 42 、 43 段所述的“研发中项目”（in-process research or development project）。因此，为了获取该项非专利技术的支出在研发期间不应摊销，而是计入“研发支出--资本化支出”项目中，并按照《企业会计准则讲解（ 2010 ）》第 129 页的要求，每期末进行减值测试。对于后续发生在该项目上的进一步研究开发支出，应比照自行研究开发支出的会计处理原则，区分其是处于研究阶段还是开发阶段，以及是否已满足资本化条件，作出不同的处理。即，这一研发项目的资本化条件将区分外购部分的成本和自行研发部分的成本而有所不同：外购部分的成本总是可以资本化（但每年末均应进行减值测试）；自行研发的后续支出则应按照《企业会计准则第 6 号--无形资产》第九条规定的五项标准判断能否资本化。一旦未来最终获得成功，形成无形资产时，该无形资产的资本化成本将包括外购非专利技术的成本和符合资本化条件的自行开发支出，以及后续发生的申报费、注册费等法律费用。 形成无形资产后，未来的摊销年限系按照产品的预计市场生命周期确定。 权威指引： 参考IFRS体系下的《国际会计准则第 38 号-无形资产》第 42 、 43 段： 42 Research or development expenditure that: (a) relates to an in-process research or development project acquired separately or in a business combination and recognised as an intangible asset; and (b) is incurred after the acquisition of that project shall be accounted for in accordance with paragraphs 54-62. 43 Applying the requirements in paragraphs 54-62 means that subsequent expenditure on an in-process research or development project acquired separately or in a business combination and recognised as an intangible asset is: (a) recognised as an expense when incurred if it is research expenditure; (b) recognised as an expense when incurred if it is development expenditure that does not satisfy the criteria for recognition as an intangible asset in paragraph 57; and (c) added to the carrying amount of the acquired in-process research or development project if it is development expenditure that satisfies the recognition criteria in paragraph 57.

提问人：tghitr 时间：2015-09-21 15:07:07
陈版，我看了你发的这个案例，我们这个跟你发的这个案例还不一样，我们是购买了一项专利，账面上做无形资产核算并按照十年进行摊销，正好我们有与该专利相关的研发，所以该专利的摊销就全部计入到该研发中，但是我们技术部说这样会导致重复摊销，所以不同意该专利的摊销计入到研发中，直接进行费用化处理。

回答人：chenyiwei
如果该专利不再直接用于生产经营，而是作为下一步研发的基础，则应将其开始用于研发之日的账面价值全部转入该新项目的研发支出，根据转入时点上是否已满足资本化条件，判断能否资本化计入新无形资产项目的成本。